---
title: "Tasks automatisieren"
description: Ein Exkurs zu den Themen Funktionen und Loops.
date: "2023-03-13"
author:
  - name: Andrew Ellis
    url: https://github.com/awellis
    affiliation: Kognitive Psychologie, Wahrnehmung und Methodenlehre, Universit채t Bern 
    affiliation-url: https://www.kog.psy.unibe.ch
    orcid: 0000-0002-2788-936X
license: CC BY
citation: true
bibliography: ../../bibliography.bib
format:
    html:
        toc: true
        code-link: true
---

```{r}
#| include: false

# Set working directory of R
# knitr::opts_knit$set(root.dir = '../../data/rdk_decision_experiment')
```

:::{.callout-tip collapse="false"}
## Lernziele

In der heutigen Sitzung lernen wir:

- Mit RStudio arbeiten
- Einzelne Psychopy `.csv` Datens채tze importieren
- Variablen ausw채hlen/umbenennen
- Neue Variablen berechnen
- Mehrere Datens채tze importieren
- Mit ChatGPT Code verstehen
:::


:::{.callout-caution collapse="true"}
## Datacamp
- Falls Sie eine Starthilfe zu RStudio brauchen, empfehlen wir dieses [RStudio Tutorial](https://www.datacamp.com/tutorial/r-studio-tutorial).
- Falls Sie mir R und den `tidyverse` Packages (noch) nicht sattelfest sind, empfehlen wir Ihnen das erste Kapitel im folgenden Kurs auf DataCamp: [Introduction to the Tidyverse](https://app.datacamp.com/learn/courses/introduction-to-the-tidyverse).
:::



# Funktionen

```{r}
add_one <- function(x) {
  x + 1
}
```


```{r}
add_one(2)
```

# Loops    