---
title: "Daten importieren: Teil 1"
description: Daten aus Verhaltensexperimenten importieren und bearbeiten.
date: "2023-03-13"
author:
  - name: Andrew Ellis
    url: https://github.com/awellis
    affiliation: Kognitive Psychologie, Wahrnehmung und Methodenlehre, Universität Bern 
    affiliation-url: https://www.kog.psy.unibe.ch
    orcid: 0000-0002-2788-936X
license: CC BY
citation: true
bibliography: ../../bibliography.bib
format:
    html:
        toc: true
        code-link: true
execute: 
  cache: false
---

```{r}
#| include: false

# Set working directory of R
knitr::opts_knit$set(root.dir = '../../data/rdk_decision_experiment')
```

:::{.callout-tip collapse="false"}
## Lernziele

In der heutigen Sitzung lernen wir:

- Mit RStudio arbeiten
- Einzelne Psychopy `.csv` Datensätze importieren
- Variablen auswählen/umbenennen
- Neue Variablen berechnen
- Mehrere Datensätze importieren
- Mit ChatGPT Code verstehen
:::


:::{.callout-caution collapse="true"}
## Datacamp
- Falls Sie eine Starthilfe zu RStudio brauchen, empfehlen wir dieses [RStudio Tutorial](https://www.datacamp.com/tutorial/r-studio-tutorial).
- Falls Sie mir R und den `tidyverse` Packages (noch) nicht sattelfest sind, empfehlen wir Ihnen das erste Kapitel im folgenden Kurs auf DataCamp: [Introduction to the Tidyverse](https://app.datacamp.com/learn/courses/introduction-to-the-tidyverse).
:::



# RStudio Projekt 

In der heutigen Sitzung werden wir Datensätze eines mit Psychopy erstellten Verhaltensexperimentes in R importieren. Die Datensätze stammen aus dem Kurs im FS 2022. Sie können unter folgendem Link ein [RStudio Projekt](../../downloadable_files/import-data.zip) herunterladen. Dieses muss zuerst "entzippt" werden. In dem Projektordner finden Sie zwei Ordner; In `testdata` befindet sich ein einzelner Datensatz, und in `data` befinden sich neun Datensätze. Das Projekt kann durch einen Doppelklick auf das File `import-data.Rproj` geöffnet werden. 

Erstellen Sie zuerst ein `R Script`. In dieses File kommt der R Code, den wir benutzen, um die Files zu importieren. Sie können den Code aus den mit grauem Hintergrund gekennzeichneten Code Chunks kopieren. Wir werden zuerst den einzelnen Datensatz einlesen, und bearbeiten. Danach werden wir lernen, wie wir diese Schritte automatisch auf mehrere Datensätze anwenden.

<!-- <aside>
Falls Sie nur den R Code möchten, können Sie das File hier downloaden:
👉 [R Code](../../downloadable_files/import-data.R)
</aside> -->




# Einen Datensatz bearbeiten

Wir benötogen für alle nachfolgenden Schritte zuerst das `tidyverse` Package.
```{r}
#| echo: true
#| message: false
#| warning: false

library(tidyverse)
```
 
<!-- <aside>
In Ihrem Rstudio Projekt ist dieses File im Ordner `testdata` gespeichert (Hier in einem Ordner names `data/rdktest`). Bitte passen Sie den Pfad dementsprechend an, oder verwenden Sie den Code aus dem R Script im RStudio Projekt.
</aside> -->

## CSV File importieren

Wir werden nun das File `ZZ_rdk-discrimination_2022_Mar_07_1403.csv` aus dem `testdata` Ordner einlesen. Bevor wir das tun, ist es sinnvoll, sich das File z.B. in Excel anschauen.

:::{.callout-tip}
Öffnen Sie `ZZ_rdk-discrimination_2022_Mar_07_1403.csv` in Excel. 

Was steht in den Spalten? Was steht in den Zeilen?
:::



Nun können Sie entweder über die GUI-Option (`Menu > File > Import Dataset > From text (readr)`) oder direkt das File einlesen. 

```{r}
#| message: false
#| warning: false

testdata <- read_csv("testdata/ZZ_rdk-discrimination_2022_Mar_07_1403.csv") 
```



### Variablen überprüfen

```{r}
glimpse(testdata)
```

## Practice Trials löschen

Vielleicht haben Sie bemerkt, dass die ersten  6 Zeilen Übungstrials sind. Diese wollen wir nicht analysieren, und können folglich gelöscht werden.
```{r}
#| message: false
#| warning: false
#| echo: false
library(kableExtra)

testdata |> 
  slice_head(n = 12) |> 
  kbl() |> 
  kable_paper("striped", full_width = FALSE) |> 
  column_spec(2:7, bold = TRUE) |> 
  row_spec(1:6, bold = TRUE, color = "white", background = "#D7261E")
```


Die Variable `main_blocks_loop.thisN` ist die Trialnummer. Diese können wir verwenden, um die Zeilen auszuschliessen, die nicht zum Main Block gehören -- bei den Übungstrials ist der Wert `NA`. 


```{r}
#| echo: false
testdata |> 
  slice_head(n = 12) |> 
  select(starts_with("main_block")) |> 
  kbl() |> 
  kable_paper("striped", full_width = FALSE) |> 
  row_spec(1:7, bold = TRUE, color = "white", background = "#D7261E")
```

Mit folgendem Code filtern wir zuerst, so dass , bei wir nur noch Zeilen behalten, bei denen nicht der Wert `NA` in der Spalte `main_blocks_loop.thisN` steht. Dann wählen wir alle Spalten ausser `practice_block_loop`.
```{r}
testdata <- testdata |> 
    filter(!is.na(main_blocks_loop.thisN)) |>
    select(-contains("practice_block_loop"))
```

:::{.callout-tip}
## ChatGPT

Falls Code nicht verständlich finden, können Sie [ChatGPT](https://chat.openai.com/chat) fragen. Benutzen Sie folgenden Prompt:

```
What does the following R code do? 

testdata <- testdata |> 
    filter(!is.na(main_blocks_loop.thisN)) |>
    select(-contains("practice_block_loop"))
```
:::

## Variablen auswählen

Die folgenden Variablen enthalten Informationen zu den Inter-Trial Intervallen, Fixationskreuzen, Feedback, etc, und sind für uns an dieser Stelle nicht interessant.

```{r}
testdata |>
    select(contains("static"),
           contains("fixation"),
           contains("image"),
           contains("instruction"),
           contains("feedback"))
```

Mit `select` können wir alle Variablen ausser diesen auswählen.

```{r}
testdata <- testdata |>
    select(-contains("static"),
           -contains("fixation"),
           -contains("image"),
           -contains("instruction"),
           -contains("feedback"))
```

```{r}
testdata
```

## Variablen umbenennen

Nun wollen Variablen identifizieren, die uns interessieren. Diese wollen wir umbenennen.

```{r}
testdata <- testdata |>
    select(trial = main_blocks_loop.thisN,
           ID = Pseudonym,
           cue,
           direction,
           response = dots_keyboard_response.keys,
           rt = dots_keyboard_response.rt)

```

```{r}
testdata
```

## Neue Variablen definieren

Nun wollen wir zwei neue Variablen erstellen: eine "character" Variable, die uns sagt, ob "rechts" oder "links" entschieden wurde, und eine numerische Variable mit derselben Information. Je nachdem, ob wir die Daten grafisch darstellen oder analysieren wollen, brauchen wir beide Variablen.

```{r}
testdata <- testdata |>
    mutate(choice = if_else(response == "j", "right", "left"),
           response = if_else(choice == "right", 1, 0))
```

Folgender Code löst das gleiche Problem mit der Funktion `as.numeric()`. Fragen Sie ruhig ChatGPT, falls Sie den Code nicht verstehen.

```{r}
#| eval: false
testdata <- testdata |>
    mutate(choice = if_else(response == "j", "right", "left"),
           response = as.numeric(choice == "right"))
```




Wir erstellen ausserdem hier eine Variable, welche angibt, ob der Cue `valid`, `invalid` oder `neutral` war. Ein Cue ist genau dann valide, wenn er dieselbe Richtung hat wie der Random Dot Stimulus, d.h. wenn `cue == direction`.

```{r}
testdata <- testdata |>
    mutate(condition = case_when(cue == "none" ~ "neutral",
                                 cue == direction ~ "valid",
                                 cue != direction ~ "invalid"))
```


:::{.callout-tip}
## ChatGPT

What does the R function `case_when()` do?
:::

Zum Schluss erstellen wir noch eine Variable, welche festhält, ob die Antwort der Versuchsperson korrekt war. 

```{r}
testdata <- testdata |>
    mutate(correct = as.numeric(choice == direction))
```

## Gruppierungsvariablen

```{r}
glimpse(testdata)
```

```{r}
testdata <- testdata |>
    mutate_if(is.character, as.factor)
```

```{r}
glimpse(testdata)
```

## Accuracy pro Bedingung

Wir können nun die _accuracy_ in jeder Cue-Bedingung berechnen. Es gibt hier zwei Möglichkeiten: wir berechen die Anzahl Trials (`N`), und die Anzahl korrekter Antworten (`ncorrect`) separat. Der Anteil korrekter Antworten ist dann einfach `ncorrect/N`. Dasselbe Ergebnis erhalten wir, wenn wir einfach den Mittelwert der korrekten Antworten nehmen.

```{r}
testaccuracy <- testdata |>
    group_by(condition) |>
    summarise(N = n(),
              ncorrect = sum(correct),
              accuracy = ncorrect/N,
              accuracy2 = mean(correct))

testaccuracy
```


