---
title: "Übung 4"
description: |
   Untersuchung eines prä-symptomatischen Indikators für die Alzheimer-Krankheit
date: "2022-05-01"
author:
  - name: Andrew Ellis
    url: https://github.com/awellis
    affiliation: Kognitive Psychologie, Wahrnehmung und Methodenlehre, Universität Bern 
    affiliation-url: https://www.kog.psy.unibe.ch
    orcid: 0000-0002-2788-936X
license: CC BY
citation: true
bibliography: ../../bibliography.bib
format:
    html:
        toc: true
        code-link: true
execute: 
  cache: false
code-annotations: select
---

```{r}
#| include: false
# Set working directory of R
knitr::opts_knit$set(root.dir = '../../data/uebung-4')
```



:::{.callout-tip collapse="false"}
## Aufgaben
Die Übung 4 besteht aus den zwei folgenden Aufgaben:

**1. RMarkdown-File erstellen und ausführen**: In diesem Skript werden die Daten unseres PsychoPy-Experiments eingelesen und damit eine Grafik erstellt. Das Skript muss von einer anderen Person ausgeführt werden können (Reproduzierbarkeit) und gut kommentiert sein. Zeit: 1 Woche.

**2. Peer Feedback**: Mittels Ilias wird Ihnen das RMarkdown-File und die Grafik einer anderen Person zugeordnet. Ihr Auftrag ist es, dieses RMarkdown-File auszuführen und Feedback zu geben. Zeit: 1 Woche.


:::


## Kommentare & Code

Achten Sie darauf, dass Sie den Code in den Codefeldern schreiben und den Text ausserhalb. Wählen Sie aus, welche die Codechunks ausgeführt / angezeigt werden sollen.

## Aufgaben

- Laden Sie nötige Packages.

- Laden Sie die Daten unseres Experiments. Sie finden den Datensatz `rdkdata_clean.csv` für diese Übung im Projektordner `dataviz` > `data_rdk`.

- Machen Sie Textvariablen und die Personen-Id-Variable zu Faktoren und schauen Sie den Datensatz kurz an (mit `slice_head()` oder `glimpse()`), um zu überprüfen, ob die Daten richtig eingelesen wurden.

- Ihre Aufgabe ist es eine Forschungsfrage zu dem vorhandenen Datensatz zu stellen, dazu eine Grafik zu plotten und die Antwort damit zu visualisieren, sowie in schriftlicher Form zu geben.

    - Beschreiben Sie in Textform, welche Frage Sie mit Ihrer Grafik beantworten möchten.

    - Falls nötig: Bearbeiten Sie den Datensatz / erstellen Sie einen neuen Datensatz für die Grafik.

    - Erstellen Sie die Grafik, und lassen Sie diese anzeigen.

    - Speichern Sie die Grafik zusätzlich als `.jpg` oder `.png` ab. So kann Ihr Peer Reviewer auch bei nicht funktionierendem Code Rückmeldung zur Grafik geben. 
    
    - Fügen Sie der Grafik passende Beschriftungen hinzu.
    
    - Beantworten Sie Ihre Forschungsfrage schriftlich.
    



## Rey auditory verbal learning test

These data come from a clinical setting, and involve memory ability tests for 60 patients using the Rey auditory verbal learning test (RALVT: Bean, 2011)
- in the recognition task, the patients study a set of 15 words, and tested on 30 words, made up of 15 old and 15 new words
• Patients also had a cerebrospinal fluid measurement taken to classify their levels beta amyloid as “positive” or “negative”
- amyloid positivity is thought to be a pre-symptomatic indicator of Alzheimer’s disease

## Code

```{r}
library(tidyverse)
```

```{r}
df <- read_csv("data/amyloidSDT.csv")
```

```{r}
df <- df |>
    mutate(
        hit_rate = hit / (hit + miss),
        fa_rate = fa / (fa + cr)
    )

correct_zero_one <- function(rate, e = 0.001) {
    if (identical(rate, 0)) {
        rate <- rate + e
    } else if (identical(rate, 1)) {
        rate <- rate - e
    }
    rate
}

df <- df |>
    mutate(across(c(hit_rate, fa_rate), correct_zero_one))

df <- df |>
    mutate(
        zhr = qnorm(hit_rate),
        zfa = qnorm(fa_rate)
    )

df <- df |>
    mutate(
        dprime = zhr - zfa,
        k = -zfa,
        c = -0.5 * (zhr + zfa)
    )

df <- df |>
    mutate(across(c(dprime, k, c), \(x) round(x, 2)))

```

```{r}
se <- function(x) {
  sd(x) / sqrt(length(x))
}
```


```{r}
dprimes <- df |>
  select(group, dprime)

dprimes_summary <- dprimes |>
  summarize(mean = mean(dprime),
  se = se(dprime))
```

```{r}
cs <- df |>
  select(group, c)
```

