---
title: "Übung 4"
description: |
   Untersuchung eines präsymptomatischen Indikators für die Alzheimer-Krankheit
date: "2022-05-05"
author:
  - name: Andrew Ellis
    url: https://github.com/awellis
    affiliation: Kognitive Psychologie, Wahrnehmung und Methodenlehre, Universität Bern 
    affiliation-url: https://www.kog.psy.unibe.ch
    orcid: 0000-0002-2788-936X
license: CC BY
citation: true
bibliography: ../../bibliography.bib
format:
    html:
        toc: true
        code-link: true
execute: 
  cache: false
code-annotations: select
---

```{r}
#| include: false
# Set working directory of R
knitr::opts_knit$set(root.dir = '../../data/uebung-4')
```



:::{.callout-tip}
## RStudio Projekt

👉 [RStudio Projekt für diese Übung herunterladen](../../downloadable_files/amyloidSDT.zip)

Sie finden darin ein Rmarkdown-File, welches Sie bearbeiten müssen, und den Datensatz. 
:::


:::{.callout-tip collapse="false"}
## Aufgaben
Die Übung 4 besteht aus den zwei folgenden Aufgaben:

**1. Rmarkdown-File ausführen**: In diesem File werden die Daten eingelesen, SDT Kennzahlen berechnet und Grafiken erstellt. Beantworten Sie die Fragen direkt im Rmarkdown-File. Das Rmarkdown-File muss von einer anderen Person ausgeführt werden können (Reproduzierbarkeit). Zeit: 1 Woche.

**2. Peer Feedback**: Mittels Ilias wird Ihnen das Rmarkdown-File einer anderen Person zugeordnet. Ihr Auftrag ist es, dieses Rmarkdown-File auszuführen und Feedback zu geben. Zeit: 1 Woche.
:::



## Einleitung
In Übung 4 arbeiten wir mit einem klinischen Datensatz. Das Ziel ist es, Sensitivität und Bias für zwei Gruppen von insgesamt 60 Patienten zu untersuchen, die sich in ihrem Risiko für Alzheimer-Krankheit unterscheiden. 

Die Anwesenheit von [Beta-Amyloid](https://de.wikipedia.org/wiki/Beta-Amyloid) wurde durch einen [Bluttest](https://www.nia.nih.gov/news/blood-test-can-predict-presence-beta-amyloid-brain-new-study-finds) untersucht. Ein positiver Beta-Amyloid Test gilt als präsymptomatischer Indikator für die Alzheimer-Krankheit.

Aufgrund dieses Bluttests wurden die Patienten in zwei Gruppen eingeteilt. Es soll nun untersucht werden, ob sich die beiden in ihrer Gedächtnisleistung unterscheiden. 

Dazu wurde der "Rey auditory verbal learning test" (RALVT: Bean, 2011) durchgeführt. 

In diesem Test müssen Patienten zuerst eine Liste bestehend aus 15 Wörtern lernen. Sie werden danach mit 30 Wörtern getestet (15 alte, 15 neue Wörter) und müssen angeben, ob ein Wort auf der Liste war oder nicht (alt/neu). 

Die Antworten der Patienten wurden bereits als als korrekte oder inkorrekte 'Ja'-Antworten klassifiziert (`hits`  und `false alarms`). 

## Packages laden

```{r load-packages, echo=TRUE, message=FALSE, warning=FALSE}
library(tidyverse)
library(patchwork)
```


## Daten laden

```{r}
d <- read_csv("data/amyloidSDT.csv")
```

Immer zuerst Daten anschauen. 
```{r}
d
```

Im Datensatz halben wir folgende Variablen: 


- `ID`: Patienten-ID
- `group`: Indikator für Beta-Amyloid Bluttest (Negative oder Positive)
- `hit`: Anzahl hits
- `miss`: Anzahl misses
- `fa`: Anzahl false alarms
- `cr`: Anzahl correct rejections


Im Datensatz gibt es es einige Nullen -- z.B. hat die Person mit der `ID` 1 keine False Alarms. Dies ist problematisch, weil wir die relative Häufigkeiten von Hits (`hit_rate`) und False Alarms (`fa_rate`) berechnen und anschliessen diese z-transformieren wollen. Die `fa_rate` ist der Anteil 'Ja'-Antworten wenn das Wort tatsächlich aber nicht auf der Liste war, also `fa / (fa + cr)`. Bei der ersten Person wäre dies `0/(0 + 15) = 0`. 

Das Problem ist nun, dass die relative Häufigkeit hier als $0$ geschätzt wird - eine Wahrscheinlichkeit darf aber eigentlich nicht $0$ sein, sondern liegt zwischen $-\infty$ und $\infty$. Wenn wir `qnorm()` (die Quantilfunktion der Normalverteilung) auf den Wert $0$ anwenden, erhalten wir:

```{r}
qnorm(0)
```

Damit können wir nicht weiterrechnen. Wir wenden daher einen Trick an: wir addieren einfach zu jeder Zelle im Datensatz den Wert $0.5$. Somit erhalten wir für die `fa_rate` der ersten Person:

```{r}
0 + 0.5 / (0 + 0.5 + 15 + 0.5)
```


Dies bedeutet, dass wir einen kleine Wahrscheinlichkeit erhalten; diese ist aber nicht Null. Diesen Wert können wir nun in `qnorm()` einsetzen.

```{r}
qnorm(0.03125)
```

## Den Wert `0` ersetzen

```{r}
add_half_count <- function(count) {
    count + 0.5
}
```

```{r}
d <- d |>
    mutate(across(c(hit, miss, fa, cr), add_half_count))
```

## Hit und False Alarm Rate berechnen

```{r}
d <- d |>
    mutate(
        hit_rate = hit / (hit + miss),
        fa_rate = fa / (fa + cr)
    )
```


## Hit Rate vs False Alarm Rate

Bevor wir die SDT Kennzahlen berechnen, stellen wir die hit rate und false alarm rate grafisch dar:

```{r}
d |>
      ggplot(aes(fa_rate, hit_rate, color = group)) +
      geom_abline(intercept = 0, slope = 1, linetype = 2) +
      geom_jitter() +
      scale_color_viridis_d(direction = -1, begin = 0.1, end = 0.8) +
      facet_wrap(~ group) +
      xlim(c(0, 1)) +
      theme_linedraw()
```

## d' und bias berechnen

```{r}
d <- d |>
    mutate(
        zhr = qnorm(hit_rate),
        zfa = qnorm(fa_rate)
    )
```


```{r}
d <- d |>
    mutate(
        dprime = zhr - zfa,
        k = -zfa,
        c = -0.5 * (zhr + zfa)
    )
```

Wir runden nun `dprime, k` und `c` auf zwei Nachkommastellen.

```{r}
d <- d |>
    mutate(across(c(dprime, k, c), \(x) round(x, 2)))
```


```{r}
d
```




## Aggregierte Kennzahlen
```{r}
se <- function(x) {
  sd(x) / sqrt(length(x))
}
```

```{r}
dprimes <- d |>
  select(group, dprime) |> 
  group_by(group) |> 
  summarize(mean = mean(dprime),
            se = se(dprime))
```

```{r}
cs <- d |> 
  select(group, c) |> 
  group_by(group) |> 
  summarize(mean = mean(c),
            se = se(c))
```


## Grafische Darstellung von `d'` und `bias`

```{r}
p_dprimes <- dprimes |>
  ggplot(aes(x=group, y=mean, group=1)) +
    geom_jitter(aes(group, dprime), alpha = 0.1, data = d, width = 0.05) +
    geom_line() +
    geom_errorbar(width=.1, aes(ymin=mean-se, ymax=mean+se), colour="black") +
    geom_point(shape=21, size=3, fill="white") +
    ylab("Sensitivity")
```

```{r}
p_cs <- cs |>
    ggplot(aes(x=group, y=mean, group=1)) +
    geom_jitter(aes(group, c), alpha = 0.1, data = d, width = 0.05) +
    geom_line() +
    geom_errorbar(width=.1, aes(ymin=mean-se, ymax=mean+se), colour="black") +
    geom_point(shape=21, size=3, fill="white") +
    ylab("Bias")
```

```{r}
p_dprimes + p_cs
```

## Fragen

Bitte versuchen Sie, folgende Fragen so gut wie möglich zu beantworten. Schreiben Sie Ihre Antworten direkt unter die Fragen.


### Frage 1 
>Wie unterscheiden sich die Gruppen in der `hit rate` und `false alarm rate` (siehe erste Grafik)?

**Antwort**:  

### Frage 2 
> Wie unterscheidet sich die Sensitivität zwischen den Gruppen im RALVT? Was könnte das bedeuten? Denken Sie, dass der Unterschied von relevanter Grösse ist?
 
**Antwort**: 

### Frage 3 
> Wie unterscheidet sich die Antworttendenz zwischen den Gruppen im RALVT? Was könnte das bedeuten? Denken Sie, dass der Unterschied von relevanter Grösse ist? 
 
**Antwort**: 

### Frage 4 
> Wie denken Sie hängen Sensitivität und Antworttendenz in diesem Experiment zusammen? Was könnten die Gründe sein? Was passiert, wenn d' kleiner wird, das Kriterium k aber konstant bleibt? Eventuell hilft diese Grafik, um darüber nachzudenken.

```{r echo=FALSE}
p_scatter <- d |>
    ggplot(aes(c, dprime, color = group)) +
    geom_jitter(width = 0.8) +
    scale_color_viridis_d(direction = -1, begin = 0.1, end = 0.8) +
    theme_linedraw() +
    ggtitle("Scatterplot: bias vs sensitivity")
```

```{r echo=FALSE, message=FALSE, warning=FALSE}
xlims <- c(-4.5, 4.5)
alpha <- c(0.6, 0.2)

colors <- c("orange", "purple")

dprime <- 1.6
criterion <- 1.2

p1 <- tibble(x = seq(xlims[1], xlims[2], by = 0.1)) |> 
    ggplot(aes(x)) +
    stat_function(fun = dnorm, colour = colors[1], 
                  args = list(mean = 0, sd = 1),
                  linewidth = 1.5) +
    stat_function(fun = dnorm, colour = colors[2], 
                  args = list(mean = dprime, sd = 1),
                  linewidth = 1.5) +
    geom_vline(xintercept = c(0, dprime), linewidth = 1,
               linetype = "dotted", alpha =  0.4) +
    scale_y_continuous(breaks = NULL) +
    scale_x_continuous(labels = NULL) +
    labs(x = "Familarity", y = "") +
    annotate("text", 
           x = 0.5, 
           y = dnorm(dprime, mean = dprime, sd = 1) + 0.03,
           label = "d'", 
           size = 6) +
    annotate("segment", x = 0, 
                 xend = dprime, 
                 y = dnorm(dprime, mean = dprime, sd = 1) + 0.01, 
                 yend = dnorm(dprime/2, mean = dprime/2, sd = 1) + 0.01,
           linewidth = 1) +
    annotate("text", 
           x = -0.4, 
           y = dnorm(dprime, mean = dprime, sd = 1) + 0.03,
           label = "new", 
           size = 6, 
           color = "grey60") +
      annotate("text", 
           x = 1.8, 
           y = dnorm(dprime, mean = dprime, sd = 1) + 0.03,
           label = "old", 
           size = 6, 
           color = "grey60") +
    xlim(c(xlims[1], xlims[2])) +
  theme_linedraw()
p2 <- p1 + 
  geom_vline(xintercept = 0, linewidth = 1, 
               alpha = 0.4,
             linetype = "dashed") +
  geom_area(stat = "function", fun = dnorm, 
              args = list(mean = 0, sd = 1),
              fill = colors[1], alpha = 0.6,
              xlim = c(criterion, xlims[2])) +

  geom_area(stat = "function", fun = dnorm, 
              args = list(mean = dprime, sd = 1),
              fill = colors[2], alpha = alpha[2],
              xlim = c(criterion, xlims[2])) +
  geom_vline(xintercept = criterion, linewidth = 1, 
               linetype = 1) +
    annotate("text", 
           x = 1,
           y = 0.02,
           label = "k", 
           size = 6)
```

```{r echo=FALSE, message=FALSE, warning=FALSE}
dprime <- 0.6
criterion <- 1.2

p3 <- tibble(x = seq(xlims[1], xlims[2], by = 0.1)) |> 
    ggplot(aes(x)) +
    stat_function(fun = dnorm, colour = colors[1], 
                  args = list(mean = 0, sd = 1),
                  linewidth = 1.5) +
    stat_function(fun = dnorm, colour = colors[2], 
                  args = list(mean = dprime, sd = 1),
                  linewidth = 1.5) +
    geom_vline(xintercept = c(0, dprime), linewidth = 1,
               linetype = "dotted", alpha =  0.4) +
    scale_y_continuous(breaks = NULL) +
    scale_x_continuous(labels = NULL) +
    labs(x = "Familarity", y = "") +
    annotate("text", 
           x = 0.5, 
           y = dnorm(dprime, mean = dprime, sd = 1) + 0.03,
           label = "d'", 
           size = 6) +
    annotate("segment", x = 0, 
                 xend = dprime, 
                 y = dnorm(dprime, mean = dprime, sd = 1) + 0.01, 
                 yend = dnorm(dprime/2, mean = dprime/2, sd = 1) + 0.01,
           linewidth = 1) +
    annotate("text", 
           x = -0.4, 
           y = dnorm(dprime, mean = dprime, sd = 1) + 0.03,
           label = "new", 
           size = 6, 
           color = "grey60") +
      annotate("text", 
           x = 1.8, 
           y = dnorm(dprime, mean = dprime, sd = 1) + 0.03,
           label = "old", 
           size = 6, 
           color = "grey60") +
    xlim(c(xlims[1], xlims[2])) +
  theme_linedraw()
p4 <- p3 + 
  geom_vline(xintercept = 0, linewidth = 1, 
               alpha = 0.4,
             linetype = "dashed") +
  geom_area(stat = "function", fun = dnorm, 
              args = list(mean = 0, sd = 1),
              fill = colors[1], alpha = 0.6,
              xlim = c(criterion, xlims[2])) +

  geom_area(stat = "function", fun = dnorm, 
              args = list(mean = dprime, sd = 1),
              fill = colors[2], alpha = alpha[2],
              xlim = c(criterion, xlims[2])) +
  geom_vline(xintercept = criterion, linewidth = 1, 
               linetype = 1) +
    annotate("text", 
           x = 1,
           y = 0.02,
           label = "k", 
           size = 6)
```


```{r echo=FALSE, message=FALSE, warning=FALSE}
p2 / p4
```



## Fragen für Peer Review

Öffnen Sie das `.Rmd`-File und führen Sie es mit `Knit` oder von oben bis unten aus und schreiben Sie zu den Antworten eine Rückmeldung in ein Word/Text-File.


## Hochladen

Laden Sie Ihr Peer Review anschliessend als Word/Text-File auf Ilias hoch.