---
title: "DataViz-2"
author: "Gerda Wyssen"
date: "`r Sys.Date()`"
output: html_document
---


Zuerst laden wir das `tidyverse` Package, lesen das gespeicherte `.csv` File ein und machen aus allen Variablen mit Text Faktoren.

```{r}
# Packages laden
library(tidyverse)

# Daten einlesen (bitte den Pfad "data_rdk/rdkdata_clean.csv" verwenden)
data <- read_csv("../../data/data_rdk/rdkdata_clean.csv") |>
    mutate(across(where(is.character), as_factor)) |>
    mutate(id = as.factor(id))

# Datensatz anschauen
data |>
    slice_head(n = 10)
```

# Diagnostik: Daten untersuchen


## Fehlende Werte

```{r}
naniar::vis_miss(data)
```


```{r}
data <- data |>
    filter(rt != "NA")

naniar::vis_miss(data)
```


```{r}
# Daten gruppieren:  Anzahl Trials, Accuracy und mittlere Reaktionszeit berechnen
acc_rt_individual <- data |>
    group_by(id, condition) |>
    summarise(
        N = n(),
        ncorrect = sum(correct),
        accuracy = mean(correct),
        median_rt = median(rt)
    )
```


```{r}
# Plot: Anzahl Trials pro Bedingung für jede Versuchsperson 
acc_rt_individual |> 
    ggplot(aes(x = id, y = N)) +
    geom_point() +
    facet_wrap(~ condition) +
    theme_minimal()
```

## Aufgabenschwierigkeit und Performanz der Versuchspersonen

```{r}
# Plot accuracy per person and condition
acc_rt_individual |> 
  ggplot(aes(x = condition, y = accuracy, color = condition, group = id)) +
    geom_jitter(size = 3, alpha = 0.8, 
                width = 0.2, height = 0) +
    scale_color_manual(values = c(invalid = "tomato2",
                                 neutral = "snow4",
                                 valid = "skyblue3")) +
    labs(x = "Cue",
         y = "Proportion correct",
         title = "Accuracy per Person and Condition") +
    theme_minimal(base_size = 12) +
    theme(legend.position = "none")
```


```{r}
acc_rt_individual |> 
    ggplot(aes(x = condition, y = accuracy, color = condition, group = id)) +
    geom_line(color = "grey40", alpha = 0.5) +
    geom_jitter(size = 3, alpha = 0.8, 
                width = 0, height = 0) +
    scale_color_manual(values = c(invalid = "tomato2",
                                 neutral = "snow4",
                                 valid = "skyblue3")) +
    labs(x = "Cue",
         y = "Proportion correct",
         title = "Accuracy per Person and Condition") +
    theme_minimal(base_size = 12) +
    theme(legend.position = "none")
```


## Extreme Datenpunkte (Ausreisser)

```{r}
# Trials nach accuracy einteilen
acc_rt_individual_grouped <- acc_rt_individual %>% 
  mutate(
    performance = case_when(
      accuracy > 0.5 ~ "OK",
      accuracy < 0.2 ~ "very bad",
      TRUE ~ "bad") %>% 
      factor(levels = c("OK", "bad", "very bad")))

# Outlier visualisieren
acc_rt_individual_grouped %>% 
    ggplot(aes(x = id, y = accuracy, color = performance, shape = performance)) +
    geom_point(size = 2, alpha = 0.6) + 
    geom_point(data = filter(acc_rt_individual_grouped, performance != "OK"), 
               alpha = 0.9) + 
    facet_grid(~condition) +
    scale_color_manual(values = c("gray40", "steelblue", "red")) +
    geom_hline(yintercept = 0.5, linetype='dotted', col = 'black')+
    annotate("text", x = "511", y = 0.5, label = "chance level", vjust = -0.5, size = 3) +
    theme_minimal(base_size = 12)
```



## Verlaufseffekte: Ermüdung und Lernen

```{r}
acc_rt_individual_block <- data |>
    group_by(id, condition, block) |>
    summarise(
        accuracy = mean(correct)
        )

acc_rt_individual_block |>
    ggplot(aes(x = block, y = accuracy, group = id, color = condition)) +
    geom_point(size = 2, alpha = 0.8) +
    geom_line() +
    scale_color_manual(values = c(invalid = "tomato3",
                                  neutral = "snow4",
                                  valid = "skyblue3")) +
    facet_wrap(~ condition) +
    theme_minimal(base_size = 12)
```


```{r}
# Plot: Reaktionszeit über die Trials hinweg (für 3 Versuchspersonen)
data |>
    filter(id %in% c("184", "238", "511")) |>
    ggplot(aes(x = trial_all, y = rt, color = condition)) +
    geom_smooth(method = "lm", se = FALSE) +
    geom_point(alpha = 0.5) +
    scale_color_manual(values = c(invalid = "tomato2",
                                 neutral = "snow4",
                                 valid = "skyblue3")) +
    facet_wrap(~ id) +
    theme_minimal()
```



# Analyse: Daten zusammenfassen und explorieren

## Verteilung der Rohdaten

```{r}
# load DatasaurusDozen dataset (bitte den Pfad "data_example/DatasaurusDozen.csv" verwenden)
dino_data <- read.csv("../../data/data_example/DatasaurusDozen.csv") %>%
    mutate(condition = as.factor(condition))

# Plot mean and standard deviation for value 1 per condition 
dino_data |>   
    group_by(condition) |>
    summarise(mean_value1 = mean(value1),
              sd_value1 = sd(value1)) |>
    ggplot(mapping = aes(x = mean_value1,
                     y = condition)) +
    geom_point() +
    geom_errorbar(aes(xmin = mean_value1 - sd_value1, 
                      xmax = mean_value1 + sd_value1), 
                  width = 0.2) +
    theme_minimal()
```


```{r}
# Plot raw values
dino_data |> 
    ggplot(aes(x = value1, y = value2)) +
    geom_point(size = 1) +
    facet_wrap(~condition) +
    theme_minimal()
```


## Zentrale Tendenz und Verteilungsmasse

```{r}
# Boxplot
p_boxplot <- acc_rt_individual |> 
  ggplot(aes(x = condition, y = accuracy, fill = condition)) +
    geom_boxplot(alpha = .5) +
    geom_jitter(alpha = .25, width = .2) +
    scale_fill_manual(values = c(invalid = "tomato3",
                                 neutral = "snow3",
                                 valid = "skyblue3")) +
    labs(x = "Cue",
         y = "Proportion correct",
         title = "Accuracy per Person and Condition") +
    theme_minimal(base_size = 12) +
    theme(legend.position = "none")

# Violin Plot
p_violin <- acc_rt_individual |> 
  ggplot(aes(x = condition, y = accuracy, fill = condition)) +
    geom_violin(alpha = .5) +
    geom_jitter(alpha = .25, width = .2) +
    scale_fill_manual(values = c(invalid = "tomato3",
                                 neutral = "snow3",
                                 valid = "skyblue3")) +
    labs(x = "Cue",
         y = "Proportion correct",
         title = "Accuracy per Person and Condition") +
    theme_minimal(base_size = 12) +
    theme(legend.position = "none")

# Kombinieren von 2 Plots in einer Grafik
library(patchwork)
p_boxplot + p_violin
```


## Aggregierte Statistiken 

```{r}
datasum_3 <- data |>
    Rmisc::summarySEwithin(measurevar = "correct",
                               withinvars = "condition",
                               idvar = "id",
                               na.rm = FALSE,
                               conf.interval = 0.95)

datasum_3 |>
    ggplot(aes(x = condition, y = correct, group = 1)) +
    geom_line() +
    geom_errorbar(width = .1, aes(ymin = correct-se, ymax = correct+se), colour="red") +
    geom_point(shape=21, size=4, fill="white") +
    theme_minimal(base_size = 12)
```


## Visualisieren von Modellschätzungen


# Kommunikation: Forschungsergebnisse visualisieren

## Beschriftungen

```{r}
p_boxplot +
labs(x = "hier kommt Label x [Masseinheit]", 
     y = "hier kommt Label y [Masseinheit]",
     title = "Der Titel der Grafik", 
     subtitle = "Der Subtitel der Grafik",
     caption = " Hier kommt eine Caption")
```




